臺灣高等法院臺南分院民事裁定　94年度重訴字第11號
原　　　告　丙○○
被　　　告　甲○○
　　　　　　乙○○
上列當事人間因侵權行為附帶請求損害賠償事件，經本院刑事庭
於民國94年5 月27日以92年度重附民字第40號裁定移送前來，本
院裁定如下：
    主　文
原告之訴駁回。
訴訟費用由原告負擔。
    理  由
一、本件原告主張：被告2人於民國（下同）86年12月24日下午4
    時許，在嘉義縣布袋鎮○○○街136號處，分持鐵椅共同毆打
    原告成傷，爰依損害賠償之法律關係，請求被告連帶賠償醫
    藥費及車資新臺幣（下同）163萬元、工作損失630萬元、殘
    障精神損失300萬元，合計1093萬元等語。
二、按因犯罪而受損害之人，於刑事訴訟程序得附帶提起民事訴
    訟，對於被告及依民法負賠償責任之人，請求回復其損害，
    刑事訴訟法第487條第1項定有明文。準此得附帶提起民事訴
    訟請求回復其損害者，以刑事訴訟程序存在為前提，換言之
    ，附帶民事訴訟之提起，必以刑事訴訟程序之存在為前提，
    若刑事訴訟未經提起公訴或自訴或上訴，或非刑事訴訟程序
    認定之犯罪事實侵害其私權，縱因同一事故而受有損害，自
    不得對於應負賠償責任之人，提起附帶民事訴訟，最高法院
    著有87年臺上字第2410號判決意旨足參；此項得提起附帶民
    事訴訟之要件，於刑事法院依刑事訴訟法第504條第1項規定
    ，將附帶民事訴訟以裁定移送同院民事庭後仍有其適用，亦
    據最高法院著有八十年臺上字第1479號判決在案。申言之，
    因犯罪而受損害之人，於刑事訴訟程序固得附帶提起民事訴
    訟，對於被告及依民法負賠償責任之人，請求回復其損害，
    但其提起之前提，應以有刑事訴訟程序存在為限，若無刑事
    訴訟程序之存在，即無提起附帶民事訴訟，請求損害賠償之
    餘地。又提起附帶民事訴訟之合法與否？則應依刑事訴訟予
    以判斷，不因其是否移送民事庭，而有所差異，亦不得於移
    送民事庭後，將關於獨立民事訴訟追加他訴之法規，溯及於
    附帶民事訴訟提起之時，而予適用。再者移送民事庭之附帶
    民事訴訟，應適用民事訴訟法，縱移送前提起此項訴訟不合
    刑事訴訟法第487條所定之要件，而有同法第502 條第1關於
    訴之不合法規定情形，亦應依民事訴訟法第249條第1 項第6
    款之規定，以裁定駁回之。因之刑事法院得依刑事訴訟法第
    504條第1項規定，將附帶民事訴訟以裁定移送於該法院民事
    庭者，以刑事部分宣告被告有罪之判決者為限，至刑事訴訟
    諭知無罪之判決，刑事法院本應依同法第503條第1項前段規
    定，以判決駁回原告之訴，如誤以裁定移送於民事庭，其訴
    之不合法，不因移送民事庭而受影響，受移送之民事庭應認
    原告之訴為不合法以裁定駁回之。卷查被告乙○○因前揭行
    為，被訴殺人未遂之刑事訴訟，業經刑事法院認定其犯罪不
    能證明，判決無罪確定在案，而有臺灣嘉義地方法院87年度
    易字第319 號判決、及本院87年度上訴字第1479號判決，各
    在卷足稽，且原告於該刑事案件在原審審理時，對被告乙○
    ○所附帶提起之損害賠償訴訟，已經原審法院以被告判決無
    罪為由，而判決駁回確定在案，亦經本院調取原審法院87年
    度訴字第614號損害賠償案卷查核無訛。而本院另案93 年度
    重上更（二）字第544號殺人刑事案件，被告僅甲○○1人，
    乙○○並非該殺人案件之被告，亦非依民法應負賠償責任之
    人，此有該刑事案件可佐，則該93年度重上更（二）字第54
    4 號殺人刑事案件，顯非原告對被告乙○○提起本件附帶民
    事訴訟所得依附之刑事訴訟程序，原告即無在該刑事訴訟程
    序提起附帶民事訴訟，請求被告乙○○賠償損害之餘地。則
    揆諸前揭說明，原告在本院刑事庭對被告乙○○提起附帶民
    事訴訟之不合法，並不因移送民事庭而受影響，受移送之民
    事庭應認原告此部分之訴為不合法，而以裁定駁回之。
三、次按原告起訴違背民事訴訟法第253條、第263 條第2項之規
    定，或其訴訟標的為確定判決之效力所及者，法院應以裁定
    駁回之，民事訴訟法第249條第1項第7 款定有明文。又按除
    別有規定外，確定之終局判決就經裁判之訴訟標的有既判力
    ；另和解成立者，與確定判決有同一之效力；亦為民事訴訟
    法第400條第1項、第380條第1項所定明。經查被告甲○○因
    前揭行為，被訴殺人未遂之刑事訴訟，在臺灣嘉義地方法院
    87年度易字第319 號刑事程序進行中，原告就被告甲○○該
    刑事犯罪所生之損害，已依侵權行為之法律關係，對被告甲
    ○○附帶提起87年度附民字第49號損害賠償事件，經裁定移
    送民事庭後，該院以87年度訴字第614 號請求損害賠償事件
    ，判決被告甲○○應給付原告919969元本息，並駁回原告其
    餘之訴，嗣經兩造分別提起上訴後，經本院以88年度上字第
    178號請求損害賠償事件，於88年5月31日勸諭兩造和解成立
    ，由被告甲○○再給付原告29萬元本息，原告拋棄其餘上訴
    之請求各在案，凡此有調閱之各該損害賠償事件卷宗為憑。
    則原告就被告甲○○之前揭侵權行為，以侵權行為請求損害
    賠償之訴訟標的，既經和解成立而與確定判決有同一之效力
    在案；乃原告竟就該確定判決效力所及之訴訟標的，對被告
    甲○○再行附帶提起本件侵權行為之損害賠償訴訟，顯違民
    事訴訟法第249條第1項第7 款之規定，亦應裁定駁回之。
四、又本件原告之訴既不合法，則兩造關於實體事項之主張、抗
    辯及舉證，即無再予審酌之必要，附此敘明。
五、據上論結，本件原告之訴為不合法，依民事訴訟法第495 條
    之1第1項、第449條第1項、第463條、第249條第1 項第6、7
    款、第95條、第78條，裁定如主文。
中　　華　　民　　國　　94　　年　　8 　　月　　31　　日
                  民事第一庭  審判長法  官  王惠一
                                    法  官  蘇重信
                                    法  官  林永茂
上為正本係照原本作成。
如不服本裁定，僅得於收受本裁定正本送達後10日內以適用法規
顯有錯誤為理由，向本院提出再抗告狀（須附繕本1份及繳納再
抗告裁判費新台幣1000元），並經本院許可後始可再抗告於最高
法院。
中　　華　　民　　國　　94　　年　　8 　　月　　31　　日
                                    書記官　謝素嬿
【附記】
民事訴訟法第495條之1第2項準用同法第466條之1第1、2項規定
：
I對於第二審判決上訴，上訴人應委任律師為訴訟代理人。但上
　訴人或其法定代理人具有律師資格者，不在此限。
II上訴人之配偶、三親等內之血親、二親等內之姻親，或上訴人
　為法人、中央或地方機關時，其所屬專任人員具有律師資格並
  經法院認為適當者，亦得為第三審訴訟代理人。
                                                Ｊ
